【裁判字號】    98,家抗,37
【裁判日期】    990225
【裁判案由】    分割遺產等
【裁判全文】
臺灣高等法院高雄分院民事裁定          98年度家抗字第37號
抗  告  人  己○○
（即原告）  戊○○
            乙○○○
            甲○○○
            癸○○○
            庚○○
相  對  人  丙○○
（即被告）  丁○○
            壬○○○
            辛○○
上列當事人間請求分割遺產等事件，抗告人對於中華民國98年8
月31日臺灣高雄地方法院98年度家補字第119 號所為裁定關於核
定訴訟標的價額部分，提起抗告，本院裁定如下：
    主  文
原裁定關於核定訴訟標的價額部分廢棄。
本件訴訟標的價額核定為新台幣伍佰捌拾柒萬壹仟參佰零玖元。
    理  由
一、按核定訴訟標的之價額，以起訴時之交易價額為準，無交易
    價額者，以原告就訴訟標的所有之利益為準。以一訴主張數
    項標的者，其價額合併計算之。但所主張之數項標的互相競
    合或應為選擇者，其訴訟標的價額，應依其中價額最高者定
    之，民事訴訟法第77條之1 第2 項、第77條之2 第1 項分別
    定有明文。又分割共有物涉訟，以原告因分割所受利益之價
    額為準，非以共有物全部之價額定之。故關於分割遺產之訴
    ，應依起訴時遺產總價額，原告所佔應繼分比例定之，觀之
    民事訴訟法第77條之11之規定自明（參照最高法院96年度台
    抗字第332 號裁定）。
二、本件抗告人（即原告）於原法院起訴，聲明求為：(1)被告丁
    ○○應將新台幣（下同）4,558,000 元返還予全體繼承人公
    同共有。(2)被告丙○○應將62,100元返還予全體繼承人公同
    共有。(3)被繼承人劉朱有妹所留之遺產l,813,969 元准予分
    割，由原告及被告按應繼分各取得11分之1 。(4)被繼承人劉
    連發所留之遺產現金3,199,449 元准予分割，由原告及被告
    按應繼分各取得10分之1 ；被繼承人劉連發所留之如起訴狀
    附表所示不動產准予分割，由原告及被告維持共有。(5)被告
    丁○○應返還原告己○○320,379 元，返還被告丙○○414,
    759 元，返還原告戊○○、乙○○○、甲○○○、癸○○○
    、庚○○及被告壬○○○、辛○○等7 人各476,859 元。(6)
    被告丁○○應將奠儀餘款98,900元返還予全體繼承人，上開
    奠儀餘款准予分割，被告丁○○應返還原告己○○、戊○○
    、乙○○○、甲○○○、癸○○○、庚○○及被告壬○○○
    、辛○○等8 人各9,890 元。(7)被告丙○○應將奠儀餘款
    86,000元返還予全體繼承人，上開奠儀餘款准予分割，被告
    丙○○應返還原告己○○、戊○○、乙○○○、甲○○○、
    癸○○○、庚○○及被告壬○○○、辛○○等8 人各8,600
    元等情，依侵權行為、不當得利及遺產分割等之法律關係請
    求。
三、本件訴訟標的價額核定如下：
  (一)原告聲明(1)、(2)部分：聲明(1)部分係原告請求被告丁○○應
    將4,558,000 元返還予全體繼承人；聲明(2)部分係原告請求
    被告丙○○應將62,100元返還予全體繼承人。是原告聲明(1)
    、(2)部分訴訟標的價額共計4,620,100 元。
  (二)原告聲明(3)、(4)部分：聲明(3)部分係原告請求就被繼承人劉
    朱有妹所留遺產l,813,969 元分割，惟其中58,000元及1,53
    5,094 元（此部分如後述），已包含於聲明(1)訴訟標的價額
    之內，不再重覆計算訴訟標的價額，應予扣除，於扣除後為
    220,875 元，原告6 人因分割所受之利益為120,477 元（計
    算式：220,875 ÷11【其中1 人為被繼承人劉連發】×6 ＝
    120,477 ）；聲明(4)部分係原告請求就被繼承人劉連發所留
    遺產現金3,199,449 元及不動產為分割。經查，依原告主張
    劉連發帳戶共餘現金15,963元、加計遭被告丙○○、丁○○
    及訴外人劉永義溢領之450 萬元及喪葬費用餘額156,480 元
    、62,100元，扣除來自劉朱有妹帳戶之1,535,094 元（即前
    述被繼承人劉朱有妹所留遺產其中1,535,094 元訴訟標的價
    額包含於聲明(1)範圍內）等情觀之，其中450 萬元及62,100
    元已分別包含於聲明(1)(2)訴訟標的價額之內，不再重覆計算
    訴訟標的價額，應予扣除，於扣除後為172,443 元（15,963
    ＋156,480 ），原告因分割所受之利益為103,466 元（計算
    式：172,443 ÷10×6 ＝103,466 ），及其所留不動產（價
    額1,403,944 元）分割，原告因分割所受之利益為842,366
    元（計算式：1,403,944 ÷10×6 ＝842,366 ）。以上聲明
    (3)、(4)訴訟標的價額，合計為1,066,309 元（120,477 ＋10
    3,466 ＋842,366 ＝1,066,309 ）。
  (三)原告聲明(5)部分：係原告請求被告丁○○返還繼承人所分得
    之部分，其訴訟標的價額包含於聲明(1)之內，不再重覆計算
    其訴訟標的價額。
  (四)原告聲明(6)、(7)部分：係原告請求被告丁○○、丙○○分別
    將所持有之奠儀98,900元、86,000元返還全體繼承人。是原
    告聲明(6)、(7)部分訴訟標的價額共計184,900 元。至原告請
    求被告丁○○應返還9,890 元予原告等人，及被告丙○○應
    返還8,600 元予原告等人之聲明，核與前開之返還聲明為同
    一訴訟標的，不再予以核定訴訟標的價額。
四、綜上所述，本件抗告人起訴之訴訟標的價額應核定為5,871,
    309 元（計算式：聲明(1)、(2)部分4,620,100 ＋聲明(3)、(4)
    部分1,066,309 ＋聲明(6)、(7)部分184,900 ＝5,871,309 ）
    ，原裁定核定為15,443,433元，自有未合。抗告意旨，指摘
    原裁定關於訴訟標的價額之核定不當，求為廢棄，為有理由
    ，爰由本院將原裁定關於訴訟標的價額之核定部分廢棄，自
    為裁定如主文第2 項所示。至抗告人主張本件訴訟標的價額
    應為6,602,312 元，雖較本院核定者為高，惟依民事訴訟法
    第77條之1 第1 項：訴訟標的之價額，由法院核定之規定，
    本院自不受其主張之拘束。又本件抗告人應繳納之裁判費為
    若干，自應俟本件核定訴訟標的價額之裁定確定後，再由原
    法院另為裁定命補繳，併此敘明。
五、據上論結，本件抗告為有理由，依民事訴訟法第492 條，裁
    定如主文。
中    華    民    國    99    年    2     月    25    日
                            家事法庭
                                審判長法官  蔡明宛
                                法      官  魏式璧
                                法      官  曾錦昌
以上正本證明與原本無異。
如不服本裁定應於送達後10日內向本院提出再抗告狀（並按他造
當事人之人數附繕本），並繳納再抗告費新臺幣1,000 元。
再為抗告僅得以適用法規顯有錯誤為理由，並應委任律師為代理
人。
中    華    民    國    99    年    2     月    25    日
                                書  記  官  黎  珍
附註：
抗告人之配偶、三親等內之血親、二親等內之姻親，或抗告人為
法人、中央或地方機關時，其所屬專任人員具有律師資格並經法
院認適當者，亦得為第三審代理人。
抗告人或其法定代理人具有律師資格者及前項情形，應於提起抗
告或委任時釋明之。

司法院資訊處製作；財團法人民間司法改革基金會備份。
